【裁判字號】    95,交訴緝,4
【裁判日期】    950808
【裁判案由】    公共危險等
【裁判全文】
臺灣板橋地方法院刑事判決             95年度交訴緝字第4號
公  訴  人  臺灣板橋地方法院檢察署檢察官
被      告  丙○○
上列被告因公共危險等案件，經檢察官提起公訴（94年度核退偵
字第615 號），本院判決如下：
    主  文
丙○○從事業務之人，因業務上之過失傷害人，處有期徒刑肆月
。又駕駛動力交通工具肇事，致人受傷而逃逸，處有期徒刑捌月
。應執行有期徒刑拾月。
    事  實
一、丙○○係計程車司機，平時以駕駛營業用小客車載運乘客為
    工作內容，為從事駕駛業務之人。曾有職業小客車駕駛執照
    ，惟嗣經臺北市監理處註銷前開職業用執照，復未轉換成為
    普通小客車駕駛執照，從而於民國93年10月23日並無駕駛執
    照，竟仍於是日晚間駕駛車牌號碼198-CA號營業用小客車（
    車主為天龍交通有限公司）沿臺北縣中和市○○路往新店方
    向行駛，其所行駛之車道路面並設置「直行專用」之交通標
    線。嗣於同日20時25 分 許行經臺北縣中和市○○路與景平
    路口，本應注意駕駛人駕駛汽車，應遵守道路交通標誌、標
    線、號誌之指示，而依當時情形，天候晴、光線為夜間有照
    明、行駛在市區道路○○○路口、路面鋪裝柏油、路面狀態
    乾燥、無缺陷、無障礙物、視距良好、行車管制號誌正常，
    又無不能注意之情事，丙○○竟疏未注意路面之指向標線，
    違規左轉，適乙○○騎乘車牌號碼GN6-612 號重型機車搭載
    甲○○沿臺北縣中和市○○路往中正路方向行駛（為丙○○
    之對向車道），亦行經前開交岔路口，丙○○因違反前開注
    意義務，致其所駕駛之車牌號碼198-CA號營業用小客車右前
    車頭撞擊乙○○所騎乘之前開重型機車左側車身，乙○○、
    甲○○因而人車倒地，致乙○○受有左足掌及足踝扭傷之傷
    害，甲○○受有左側脛骨及腓骨骨折之傷害。詎丙○○於肇
    事後，雖見乙○○、甲○○受傷，然因無照駕駛，竟未立即
    報警、將乙○○、甲○○送醫救治或為其他必要之措施，反
    基於逃逸之犯意，雖經乙○○攔阻，仍逕自駕駛前開營業用
    小客車逃離現場。嗣因乙○○、甲○○記下丙○○駕駛之前
    開營業用小客車車號，並報警循線查獲。
二、案經乙○○、甲○○告訴臺北縣政府警察局中和分局報告臺
    灣板橋地方法院檢察署檢察官偵查起訴。
    理  由
一、上揭事實，業據被告丙○○於警詢及本院審理中坦承不諱，
    核與告訴人乙○○、甲○○指訴情節相符，此外並有道路交
    通事故現場草圖、道路交通事故現場圖、道路交通事故調查
    報告表（一）、（二）、臺北縣政府警察局中和分局疑似道
    路交通事故肇事逃逸追查表、證號查詢汽車駕駛人各乙紙、
    國立臺灣大學醫學院附設醫院診斷證明書、臺北縣政府警察
    局舉發違反道路交通管理事件通知單各2 紙、被告駕駛之營
    業小客車照片7 幀、現場照片23幀、車損照片8 幀等件在卷
    可稽，足徵被告自白與事實相符。按駕駛人駕駛汽車，應遵
    守道路交通標誌、標線、號誌之指示，道路交通安全規則第
    90條定有明文。前開臺北縣中和市○○路被告行駛之車道上
    設置「直行專用」之交通標線。且依當時情形，天候晴、光
    線為夜間有照明、行駛在市區道路○○○路口、路面鋪裝柏
    油、路面狀態乾燥、無缺陷、無障礙物、視距良好、行車管
    制號誌正常，又無不能注意之情事，有前開道路交通事故調
    查報告表（一）乙紙可參，竟不注意上開規定，在設置「直
    行專用」路段違規左轉，以致肇事，被告之行為顯有過失。
    且被告之過失行為與告訴人乙○○、甲○○所受之傷害間具
    有相當之因果關係。本件經送往臺灣省台北縣區車輛行車事
    故鑑定委員會鑑定結果，亦認被告無照駕駛營業用小客車，
    未依標誌、標線違規左轉，為肇事原因，告訴人乙○○駕駛
    普通重型機車無肇事因素，有該鑑定委員會北縣鑑字第
    932017號鑑定意見書乙紙附卷可參。綜上所述，本件事證明
    確，被告犯行均洵堪認定。
二、被告行為後，刑法業於94年2 月2 日經總統以華總一義字第
    09400014901 號修正公布，並於95年7 月1 日施行。修正刑
    法第2 條、第33條、第51條等規定。按行為後法律有變更者
    ，適用行為時之法律，但行為後之法律有利於行為人者，適
    用最有利於行為人之法律，修正後刑法第2 條第1 項定有明
    文。此條規定係規範行為後法律變更所生新舊法律比較適用
    之準據法，本身尚無新舊法比較之問題，於新法施行後，應
    一律適用新法第2 條第1 項之規定，為「從舊從輕」之比較
    ，先予敘明。再按本次法律變更，比較時應就罪刑有關之共
    犯、未遂犯、想像競合犯、牽連犯、連續犯、結合犯，以及
    累犯加重、自首減輕暨其他法定加減原因（如身分加減）與
    加減例等一切情形，綜其全部罪刑之結果而為比較（最高法
    院95年5 月23日95年度第8 次刑庭會議決議參照）。又刑法
    施行法亦於95年6 月14日經總統以華總一義字第
    09500085181 號令修正公布增訂第1 之1 條條文，規定：「
    中華民國九十四年一月七日刑法修正施行後，刑法分則編所
    定罰金之貨幣單位為新臺幣。九十四年一月七日刑法修正時
    ，刑法分則編未修正之條文定有罰金者，自九十四年一月七
    日刑法修正施行後，就其所定數額提高為三十倍。但七十二
    年六月二十六日至九十四年一月七日新增或修正之條文，就
    其所定數額提高為三倍。」。亦即自95年7 月1 日起，刑法
    分則編所定罰金之貨幣單位，由原來之銀元改為新臺幣；且
    94年1 月7 日刑法修正時，刑法分則編未修正之條文定有罰
    金者，自95年7 月1 日起，有關罰金之數額提高為30倍。罰
    金罰鍰提高標準條例亦於95年5 月17日經總統以華總一義字
    第09500069791 號令修正公布，刪除第2 條條文，並自95年
    7 月1 日施行。經查：刑法第284 條第2 項之罪，條文本身
    雖未修正，然該罪有罰金刑之處罰，且自24年7 月1 日施行
    後即未再修正，依增訂刑法施行法第1 之1 條之規定，其罰
    金即應以新台幣為單位，數額應提高30倍。而倘依被告行為
    時之罰金罰鍰提高標準條例第1 條之規定，依法律應處罰金
    罰鍰者，就其原定數額提高為2 倍至10倍。但法律已依一定
    比率規定罰金或罰鍰之數額或倍數者，依其規定。而依行政
    院會銜司法院於72年7 月27日發布，同年8 月1 日施行，有
    關刑法定有罰金各條，提高為10倍。再者銀元與新台幣之比
    率為1 比3 。則刑法第284 條第2 項之罪，修正前後罰金最
    高額應屬相同。惟被告行為時，刑法第33條第5 款規定：「
    罰金：一元以上。」，惟修正後刑法第33條第5 款規定：「
    罰金：新台幣一千元以上，以百元計算之。」，將罰金刑提
    高為新臺幣1,000 元以上，且以百元計算，從而比較修正前
    後規定，修正後刑法第284 條第2 項罰金刑之最低額，則較
    修正前提高，依修正後刑法第2 條第1 項規定，自應以修正
    前之規定較為有利。又刑法第51條亦經修正，修正前刑法第
    51條規定：「數罪併罰，分別宣告其罪之刑，依左列各款定
    其應執行者：」，其中第5 款規定：「宣告多數有期徒刑者
    ，於各刑中之最長期以上，各刑合併之刑期以下，定其刑期
    。但不得逾20年。」修正後刑法第51條第5 款規定：「宣告
    多數有期徒刑者，於各刑中之最長期以上，各刑合併之刑期
    以下，定其刑期。但不得逾30年。」比較結果，修正後刑法
    並非較有利於行為人，依修正後刑法第2 條第1 項前段之規
    定，仍應依修正前刑法，定其應執行之刑。綜合比較前開罪
    刑結果，適用修正前相關刑罰法律，對被告較為有利，自應
    適用修正前刑法相關規定。而刑法第55條有關想像競合之規
    定，及刑法第185 條之4 則未修正。
三、核被告所為，係犯修正前刑法第284 條第2 項之業務過失傷
    害罪，及刑法第185 條之4 之肇事逃逸罪。被告以一過失行
    為，同時使告訴人乙○○、甲○○受有傷害，觸犯構成要件
    相同之罪名，為想像競合犯，應依刑法第55條從一重處斷。
    被告所犯上開二罪，犯意各別，行為不同，應予分論併罰。
    又被告係無駕駛執照駕車，因而致人受傷，依法應負刑事責
    任，應依道路交通管理處罰條例第86條第1 項規定，就業務
    過失傷害部分加重其刑至二分之一。爰審酌被告之職業小客
    車駕駛執照業經註銷，復無普通小客車駕駛執照，竟仍執行
    計程車載客業務，於肇事致告訴人受傷後後，並因無照駕駛
    而逃逸，兼衡其過失之情節、告訴人所受損害、尚未與告訴
    人達成和解，及坦承犯行之態度等一切情狀，分別量處如主
    文所示之刑，並依修正前刑法第51條第5 款定其應執行之刑
    。
據上論斷，應依刑事訴訟法第273 條之1 第1 項、第299 條第1
項前段，修正後刑法第2 條第1 項前段、修正前刑法第284 條第
2 項、刑法第185 條之4 、第55條、修正前刑法第51條第5 款，
道路交通管理處罰條例第86條第1 項，判決如主文。
中    華    民    國    95    年    8     月    8     日
                  交通法庭    法  官  張宏節
此正本與原本無異。
如不服本判決應於送達後10日內向本院提出上訴狀。
                              書記官  李崇文
中    華    民    國    95    年    8     月    10    日
附錄本案論罪科刑法條全文
修正前中華民國刑法第284條第2項
（過失傷害罪）
從事業務之人，因業務上之過失傷害人者，處1 年以下有期徒刑
、拘役或1 千元以下罰金，致重傷者，處3 年以下有期徒刑、拘
役或2 千元以下罰金。
中華民國刑法第185條之4
（肇事遺棄罪）
駕駛動力交通工具肇事，致人死傷而逃逸者，處 6 月以上 5 年
以下有期徒刑。


司法院資訊處製作；財團法人民間司法改革基金會備份。
